【裁判字號】    95,訴,2181
【裁判日期】    951229
【裁判案由】    妨害性自主罪
【裁判全文】
臺灣桃園地方法院刑事判決              95年度訴字第2181號
公  訴  人  台灣桃園地方法院檢察署檢察官
被      告  歐ＯＯ
選任辯護人  戴文進律師
上列被告因妨害性自主罪案件，經檢察官提起公訴（95年度偵字
第15879 號），被告自白犯罪，經本院合議庭裁定認由受命法官
獨任進行簡式審判程序，檢察官聲請改依協商程序而為判決本院
判決如下：
    主      文
歐ＯＯ續對於十四歲以上未滿十六歲之女子為性交，處有期徒刑
貳年。緩刑年，緩刑期內付保護管束。
    事實及理由
一、歐ＯＯ與甲女（卷內代號0000－0000，民國ＯＯ年Ｏ月ＯＯ
    日出生，真實姓名年籍均詳卷，下稱甲女）為同事，歐ＯＯ
    明知甲女係14歲以上未滿16歲之女子，竟基於與14歲以上未
    滿16歲之少女為性交行為之概括犯意，於95年4、5月間，先
    後在桃園縣Ｚ00000000000號之「ＯＯＯ汽車旅
    館」房間內、桃園縣ＯＯＯＯＯ「ＯＯＯ超商」之廁所內及
    桃園縣Ｚ00000000000ＯＯＯ號歐ＯＯ住處房間
    等地點，經甲女同意，連續3次以其性器進入甲女之性器，與甲
    女發生性交行為3次，嗣於95年7月間經甲女家人發現報警處
    理，而知悉上情。案經甲女訴由桃園縣政府警察局大園分局
    報請台灣桃園地方法院檢察署檢察官偵查起訴。
二、證據：
  (一)被告歐ＯＯ於本院審理中之自白。
  (二)證人甲女於警詢及偵查中之證述。
  (三)證人鄭ＯＯ於警詢之證述。
  (四)ＯＯ綜合醫院受理疑似性侵害事件驗傷診斷書及桃園縣政
府
    警察局大園分局95年9月19日園警分刑字第0954001235－3號
    函、ＯＯＯ汽車旅館休息日報表各1份。
三、本件被告已認罪，經檢察官與被告於準備程序達成協商之合
    意，其合意內容為：被告願受科處有期徒刑2 年，緩刑3 年
    。經查，上開協商合意並無刑事訴訟法第455 條之4 第1 項
    所列情形之1 ，檢察官聲請改依協商程序而為判決，本院爰
    不經言詞辯論，於協商合意範圍內為協商判決，合予敘明。
四、附記事項：
  (一)按行為後法律有變更者，適用行為時之法律，但行為後之
法
    律有利於行為人者，適用最有利於行為人之法律，95年7 月
    1 日修正施行後之刑法第2 條第1 項定有明文。刑法修正之
    比較新舊法，應就罪刑有關之共犯、未遂犯、想像競合犯、
    牽連犯、連續犯、結合犯，以及累犯加重、自首減輕暨其他
    法定加減原因（如身分加減）與加減例等一切情形，綜其全
    部罪刑之結果而為比較，最高法院95年5 月23日95年度第8
    次刑庭會議決議可資參照。被告行為後，刑法第56條關於連
    續犯之規定業於94年2 月2 日修正時廢除，於95年7 月1 日
    施行，是本件關於被告多次與14歲以上未滿16歲之女子為性
    交行為，依修正前刑法第56條之規定，被告應構成刑法第22
    7 條第3 項罪名之連續犯，並得加重其刑，修正後之刑法既
    將連續犯之規定廢除，被告之上開行為並無接續犯或包括一
    罪之情形，其先後多次犯行，各獨立成罪，應分論併罰，上
    開變更屬修正後刑法第2 條之法律變更。經綜合比較修正前
    後之刑法規定，修正後之刑法並無較為有利被告之處，應適
    用修正前即修正前之刑法為適用依據。
  (二)又被告行為後，刑法第74條緩刑規定於94年1 月7 日修正
為
    「受2 年以下有期徒刑、拘役或罰金之宣告，而有下列情形
    之一，認以暫不執行為適當者，得宣告2 年以上5 年以下之
    緩刑，其期間自裁判確定之日起訴：一、未曾因故意犯罪受
    有期徒刑以上刑之宣告者。二、前因故意犯罪受有期徒刑以
    上刑之宣告，執行完畢或赦免後，五年以內未曾因故意犯罪
    受有期徒刑以上刑之宣告者。緩刑宣告，得斟酌情形，命犯
    罪行為人為下列各款事項：一、向被害人道歉。二、立悔過
    書。三、向被害人支付相當數額之財產或非財產上之損害賠
    償。四、向公庫支付一定之金額。五、向指定之公益團體、
    地方自治團體或社區提供40小時以上240 小時以下之義務勞
    務。六、完成戒癮治療、精神治療、心理輔導或其他適當之
    處遇措施。七、保護被害人安全之必要命令。八、預防再犯
    所為之必要命令。前項情形，應附記於判決書內。第2 項第
    3 款、第4 款得為民事強制執行名義。緩刑之效力不及於從
    刑與保安處分之宣告」，依最高法院95年第8 次刑事庭會議
    決議：「犯罪在新法施行前，新法施行後，緩刑之宣告，應
    適用新法第74條之規定」，又刑法第93條第1 項，將「受緩
    刑之宣告者，在緩刑期內得付保護管束」，修正為「受緩刑
    之宣告者，除有犯第91條之1 所列之罪者或執行第74條第2
    項第5 款至第8 款所定之事項者，應於緩刑期間付保護管束
    外，得於緩刑期間付保護管束」，惟關於保護管束之規定，
    係基於保安處分防衛社會、矯治行為人之目的，又無拘束人
    身自由之保安處分之濃厚自由刑色彩之疑慮，係屬非拘束人
    身自由之保安處分，則依修正後刑法第2 條第2 項之規定，
    仍適用裁判時之法律。而被告未曾受有期徒刑以上刑之宣告
    ，有臺灣高等法院被告前案紀錄表、臺灣桃園地方法院檢察
    署刑案查註紀錄表可參，爰以公訴人與被告協商之結果，依
    修正後刑法第74條第1 項第1 款規定，為被告緩刑3 年之宣
    告，併依修正後刑法第93條第1 項第1 款宣告於緩刑期內付
    保護管束。
  (三)強制治療部分：
    1.按刑法第91條之1 所定強制治療，性質上屬拘束人身自由
      之保安處分，有修正後刑法第2 條第1 項規定之適用（最
      高法院95年5 月23日，95年度第8 次刑庭會議決議參考）
      。修正後刑法第2 條第2 項修正為非拘束人身自由之保安
      處分適用裁判時之法律，亦即將拘束人身自由之保安處分
      ，依修正後刑法第2 條第1 項規定為比較適用。因此，本
      件強制治療之保安處分部分，仍依修正後刑法第2 條第1
      項之規定，比較適用應適用之規定，合先敘明。
    2.修正前刑法第91條之1 規定，犯刑法第221 條至第227 條
      、第228 條、第229 條、第230 條、第234 條之罪者，於
      裁判前應經鑑定有無施以治療之必要，如有必要則得令入
      相當處所施以治療，並於刑之執行前為之，其期間至治癒
      為止，但最長不得逾3 年，該治療處分之日數並得折抵有
      期徒刑、拘役及易服勞役之日數；而修正後刑法第91條之
      1 規定，所犯上開罪名仍在規範之列並未更動，然修法後
      ，則改為在徒刑執行期滿以前，於接受輔導或治療後，經
      鑑定、評估認有再犯之危險者，或依其他法律規定，於接
      受身心治療或輔導教育後，經鑑定、評估，認有再犯之危
      險者，得令入相當處所施以強制治療，處分期間至其再犯
      危險顯著降低為止，執行期間應每年鑑定、評估有無停止
      治療之必要。比較上開修正前後之規定，如就強制治療之
      期間長短觀之，修法前以3 年為限，並得以治療之日數折
      抵有期徒刑、拘役及易服勞役之日數，似較修法後無最長
      期限且無折抵刑期情形之規定為有利。然刑法第2 條第1
      項所定「有利」及「最有利」之比較標準，並未限定以所
      受刑罰或處分之期間長短為限，自應就其規範整體總合比
      較資以判斷。查刑法第91條之1 修正理由謂：「現行法就
      強制治療之認定為『於裁判前應經鑑定有無施以治療之必
      要』，在實務上常引起鑑定人質疑行為人有無犯罪不明下
      ，無以憑作鑑定之質疑，亦或有判決與鑑定意見相左之情
      形，而認有修正裁判前應經鑑定之必要。其次，多數學者
      及精神醫學專家咸認此類行為人於出獄前1 年至2 年之治
      療最具成效，爰修正現行法刑前治療之規定」，顯見立法
      者係認刑前強制治療因犯罪事實不明而有鑑定正確性之質
      疑，於治療成效上亦為欠佳。而實務上於修法前相關強制
      治療之鑑定報告亦輒有記載為「如認被告有罪則有強制治
      療必要」等不明確之內容，相較於修法後改採刑後鑑定，
      使專業機構在行為人出獄前得有充裕時間進行輔導及治療
      後，再為評估有無於刑後接受強制治療必要之情形，則修
      法後發生鑑定錯誤或無效治療之機率顯遠低於修法前之規
      定，於此自以修法後之規定對於行為人較為有利。而修法
      後強制治療因係於刑滿前先接受輔導及治療後再為鑑定評
      估，則經鑑定為有強制治療必要之機率，客觀上應較修法
      前於刑前鑑定之情形為低。且其停止強制治療之標準係以
      「再犯危險顯著降低」為據，處分期間內並需每年鑑定評
      估，較之修法前以「治癒」為標準之情形，亦屬較為合理
      且有利行為人。再者刑法施行法修正時增列第9 條之3 規
      定：「於中華民國94年1 月7 日刑法修正施行前，受強制
      治療之宣告，94年1 月7 日修正刑法施行後，仍在執行期
      間內者，適用88年4 月21日修正公布之刑法第91條之1 規
      定」，該規定乃強制治療之保安處分適用修正後刑法第2
      條第1 項規定之特別規定，本件既非屬該規定之情形，依
      上開說明，仍有修正後刑法第2 條第1 項之適用。是本案
      被告妨害性自主犯行既未判決確定及執行，應依修正後刑
      法第2 條第1 項但書之規定，適用最有利於行為人之法律
      即修正後之刑法規定，而毋庸於裁判時諭知令入相當處所
      施以治療之必要（臺灣高等法院暨所屬法院因應新修正刑
      法施行座談會研討結論要旨第21號、第52號意見可資參照
      ）。
五、應適用之法條：刑事訴訟法第455 條之4 第2 項、第455 條
    之8 ，95年7 月1 日修正後刑法第2 條第1 項前段、第74條
    第1 項第1 款、第93條第1 項第1 款、95年7 月1 日修正前
    刑法第56條、刑法第227 條第3 項。
六、協商判決除有刑事訴訟法第455 條之4 第1 項第1 款於本訊
    問程序終結前，被告撤銷協商合意或檢察官撤回協商聲請者
    ；第2 款被告協商之意思非出於自由意志者；第4 款被告所
    犯之罪非第455 條之2 第1 項所定得以協商判決者；第6 款
    被告有其他較重之裁判上一罪之犯罪事實者；第7 款法院認
    應諭知免刑或免訴、不受理者情形之一，及違反同條第2 項
    「法院應於協商合意範圍內為判決；法院為協商判決所科之
    刑，以宣告緩刑或2 年以下有期徒刑、拘役或罰金為限」之
    規定者外，不得上訴。
七、如有前項得上訴之情形者，得自收受判決送達之日起10日內
    ，向本院提出上訴書狀，上訴於第二審法院。
八、本案經檢察官蔡正雄到庭執行職務。
中    華    民    國    95    年    12    月    29    日
                  刑事第四庭  法  官  張淑華
以上正本證明與原本無異。
如不服本判決，應於送達後10日內，向本院提出上訴狀。
                              書記官  郭中明
中    華    民    國    96    年    1     月    2     日
附錄本案論罪科刑法條
中華民國刑法第227條
（未成年人）
對於未滿十四歲之男女為性交者，處 3 年以上 10 年以下有期徒
刑。
對於未滿十四歲之男女為猥褻之行為者，處 6 個月以上 5 年以
下有期徒刑。
對於十四歲以上未滿十六歲之男女為性交者，處 7 年以下有期徒
刑。
對於十四歲以上未滿十六歲之男女為猥褻之行為者，處 3 年以下
有期徒刑。
第 1 項、第 3 項之未遂犯罰之。


司法院資訊處製作；財團法人民間司法改革基金會備份。
